臺灣板橋地方法院刑事判決　　　　　　　93年度訴字第1880號
公　訴　人　臺灣板橋地方法院檢察署檢察官
被　　　告　甲○○
指定辯護人　本院公設辯護人　丁○○
上列被告因殺人未遂案件，經檢察官提起公訴（93年度偵字第14
378號），本院判決如下：
    主  文
甲○○無罪。
    理  由
一、本件公訴意旨略以：被告甲○○與乙○○（現通緝中，另行
    審結）係朋友關係，乙○○與告訴人丙○○兩人因金錢往來
    發生糾紛，被告甲○○竟與乙○○共同基於殺人之犯意聯絡
    ，於民國（下同）92年9 月8 日上午8 時40分許，由被告甲○○持預藏之西瓜刀至台北縣板橋市○○街90巷22號（該該
    址由告訴人丙○○開設商店營業）前，自告訴人丙○○身後
    砍殺三刀，致使告訴人丙○○受有背部約36公分（惟起訴書
    誤載為20公分）長、深及胸腔、背部約5.5 公分（按起訴書
    漏載此一處傷口）長、左上臂約13公分長、1.5 公分深及左
    腋下約7 公分長、1 公分深之四處（起訴書誤載為「三」處
    ）刀傷，幸告訴人丙○○及時送醫始未喪命。嗣被告甲○○
    殺害告訴人丙○○未果，旋自上開巷尾登上乙○○事先備妥
    接應之機車逃逸，因認被告甲○○上開所為，涉有刑法第
    271 條第2 項、第1 項之殺人未遂罪嫌云云。
二、按「犯罪事實應依證據認定之，無證據不得認定犯罪事實」
    ，刑事訴訟法第154條第2項定有明文。
三、訊據被告甲○○堅決否認上開犯行，辯稱：伊雖認識乙○○
    其人，並在案發前曾為乙○○與丙○○間之債務糾紛，為乙○○領錢送到派出所給乙○○，惟伊未曾與乙○○基於殺人
    之犯意聯絡，由伊持西瓜刀於右揭時地殺害告訴人丙○○未
    遂等語。經查：
  (一)公訴人認被告涉有上開殺人未遂犯嫌，無非以告訴人丙○○
    個人單一指訴之詞及被告甲○○於案發前曾為乙○○與告訴
    人丙○○間之債務糾紛，送錢到派出所交予乙○○過等，為
    其僅有之論據。
  (二)本件告訴人丙○○於右揭時地遭人持不明兇器自後背砍殺三
    刀，致其因之受有背部約36公分長、深及胸腔、背部約5. 5
    公分長、左上臂約13公分長、1.5 公分深及左腋下約7 公分
    長、1 公分深之四處刀傷乙情，業據告訴人丙○○迭次於警
    詢、偵查中及本院審理時指訴明確，並有告訴人丙○○所提
    出亞東紀念醫院診斷證明書乙紙及亞東紀念醫院93年6 月4
    日亞歷字第0936410239號函及其所附病歷乙份、開刀照片6
    紙，在卷可稽，且告訴人丙○○於右揭時地所受上開背部深
    度傷口，約40公分長，並有左側氣胸、血胸，而於送醫急診
    時血壓亦僅有80/49 （即收縮壓/ 舒張壓）毫米汞柱，已呈
    休克狀態，若未施以緊急處理，告訴人丙○○之死亡機率很
    大，此亦有亞東紀念醫院93年12月21日亞歷字第09364105
    73號函可佐，雖堪認定。惟：
  (三)公訴人所起訴被告甲○○涉有上開犯行，不僅業據被告甲○○迭次於偵查中及本院審理時堅決否認在卷，且告訴人丙○○於本件案發原已見過認得被告甲○○其人，只是不知道他
    名叫「甲○○」，而被告甲○○並曾在案發前告訴人丙○○
    向乙○○討債時，出面緩頰，並曾在案發前為上開債務問題
    幫乙○○送錢到派出所和解等情，業據告訴人丙○○於本院
    審理時證述明確（見本院卷94年4 月7 日審判筆錄第4 、6
    至8 頁），而被告甲○○於本院審理時亦不否認確曾為乙○○領錢拿到派出所給乙○○在卷，另告訴人丙○○於本院審
    理時亦證稱其於右揭時地遭砍殺時有回頭看到確係「被告甲○○」持西瓜刀云云，則告訴人丙○○於本案發生時，應已
    「明確」知悉究係何人砍殺其成傷，始為合理，然告訴人丙○○竟於第一次警詢中僅指稱：「.... ， 遭乙○○及一名
    『年約40歲、短髮、約170 公分高的男子（年籍不詳）』殺
    傷」、「.... ， 另一名男子（年籍不詳）有見過面，但不
    熟識」、「.... ， 我遭殺傷後轉身後看到該名『不詳男子
    』手持西瓜刀，.... 」 云云，不僅未曾指稱「該不詳男子
    」曾對其揚言「現在討債是怎樣」等語在卷，告訴人丙○○
    亦未曾提及其當時所已認知之「被告甲○○」其人，以利警
    方儘速追查「被告甲○○」本人到案；又告訴人丙○○於案
    發後送醫，已於同年月17日即行出院，此有告訴人丙○○所
    提出上開診斷證明書乙紙及上開亞東紀念醫院病歷乙份可稽
    ，且告訴人丙○○於本院審理時亦證稱：「（案發後有無再
    見過被告二人？）都有，乙○○還在附近出入，他當時沒有
    工作，他還跟朋友在路邊攤喝酒，有一次我坐在車內看到在
    便利商店買東西」等語明確（見本院卷94年4 月7 日審判筆
    錄8 頁），亦足認告訴人丙○○在出院後，確已見過被告甲○○本人仍在上開現場附近出沒，竟未能通報警員立即前來
    處理，復遲至案發後2 個月之同年11月7 日第二次警詢筆錄
    時始供稱：「我『現在自己查到』該殺傷我之人名叫甲○○
    ，.... 」 及「現在討債是怎樣」云云，在在均與一般事理
    有違，至為顯然。是本件告訴人丙○○指訴被告甲○○涉有
    上開殺人未遂犯嫌之經過，不僅核與一般刑事犯罪被害人之
    反應作為有違，且告訴人丙○○於上開第2 次警詢筆錄中所
    指稱：「該林某.... ， 年約40歲，.... 」 云云，亦核與
    被告甲○○本人係59年次的人，存有相當之年齡差距，是本
    件僅憑告訴人丙○○上開個人單一指訴之詞，自尚不足為不
    利被告甲○○認定之依據，至為灼然。
  (四)另告訴人丙○○指稱被告甲○○於右揭時地持上開西瓜刀自
    其後背砍殺三刀後，即跑至台北縣板橋市○○街108 巷坐上
    由乙○○等候接應之機車往綠緹街方向逃逸離去云云，惟被
    告甲○○不僅迭次於偵查中及本院審理時亦堅決否認告訴人
    丙○○此部分指訴之經過，且上開108 巷內在案發當時原已
    供述屬實（見本院卷94年4 月7 日審判筆錄第15頁），而告
    訴人丙○○就其上開指訴之詞，復未能提出案發時之上開監
    視錄影畫面或其他在場目擊證人等積極證據，以供本院勘驗
    、傳喚，復於本院審理時供稱：「我問過刑事組，警察說里
    長說沒有看到我們當天的紀錄」等語，則僅憑告訴人丙○○
    上開指訴之詞，亦尚不足堪認定被告甲○○於右揭時地確有
    與乙○○一同騎乘機車逃逸往綠緹街方向離去之事實，至為
    顯然。
  (五)再者，告訴人丙○○於右揭時間，在台北縣板橋市○○街90
    巷22號乙址開設商店時，曾為其店門旁鐵窗下橫向擺設沙發
    使用（按該沙發背向108 巷），被人說過不好，並遭警取締
    過乙次等情，亦據告訴人丙○○於本院審理時供述明確（見
    本院卷94年4 月7 日審判筆錄第16、17頁），足證告訴人丙○○於本件案發時，除與乙○○間存有上開債務糾紛外，亦
    容有存在其他恩怨之可能，至為顯然。而被告甲○○與告訴
    人丙○○間並未存有任何糾紛乙節，業據告訴人丙○○迭次
    於警詢、偵查中及本院審理時供述明確，雖被告甲○○固坦
    承曾為乙○○領錢送到派出所和解乙情屬實，惟按諸一般常
    情，告訴人丙○○與乙○○上開債務不僅只有20萬元而已，
    尚非屬鉅，且被告甲○○亦僅係替乙○○領錢送到派出所與
    告訴人丙○○和解，其本人從未涉有告訴人丙○○與乙○○
    上開債務糾紛，則被告甲○○焉有因替乙○○領錢送到派出
    所，致與告訴人丙○○發生仇隙之可能，是被告甲○○應無
    殺害告訴人丙○○之動機可言，至為灼然。
四、綜上所述，本件告訴人丙○○於右揭時地遭人持不明兇器自
    後背砍殺三刀，致其因之受有背部約36公分長、深及胸腔、
    背部約5. 5公分長、左上臂約13公分長、1.5 公分深及左腋
    下約7 公分長、1 公分深之四處刀傷乙情，雖堪認定。惟被
    告甲○○不僅與告訴人丙○○間未存任何糾紛、恩怨，而無
    法證明被告甲○○有殺害告訴人丙○○之任何動機可言，且
    本件揆諸上述，除告訴人丙○○上開個人單一指訴之詞外，
    復未扣得任何相關事證諸如上開不明兇器、監視錄影畫面或
    在場目擊證人等積極證據為憑，是本件僅憑告訴人丙○○上
    開個人單一指訴之詞，自尚不足為認定被告甲○○確有公訴
    人所指上開犯行之依據，至為顯然。此外，復查無其他積極
    事證足資證明被告甲○○確有公訴人所指上開犯行，自屬不
    能證明被告甲○○犯罪，應依刑事訴訟法第301 條第1 項之
    規定，諭知被告甲○○無罪之判決。
據上論斷，應依刑事訴訟法第301 條第1 項，判決如主文。
中　　華　　民　　國　　94　　年　　4 　　月　　27　　日
                刑事第十六庭  審判長法　官  戴嘉清
                                    法  官  陳信旗
                                    法  官  林晏鵬
以上正本證明與原本無異
如不服本判決應於送達後10日內向本院提出上訴狀
                                    書記官  陳君偉
中　　華　　民　　國　　94　　年　　4 　　月　　27　　日
